【裁判字號】    92,上易,64
【裁判日期】    920129
【裁判案由】    傷害
【裁判全文】
臺灣高等法院刑事判決                              九十二年度上易字第六四號
    上  訴  人
    即  被  告  乙○○  男  三.
右上訴人因被告傷害案件，不服臺灣臺北地方法院九十一年度易字第一０九七號，中
華民國九十一年十二月十日第一審判決（檢察官聲請簡易判決處刑案號：臺灣臺北地
方法院檢察署九十一年度偵字第一０七五二號，經原審法院改依通常程序審理）提起
上訴，本院判決如左：
    主  文
上訴駁回。
    事  實
一、緣乙○○因不滿甲○○於台北市市○○道○段附近擺設檳榔攤致影響同於附近設
    檳榔攤之友人生意，而甲○○則因簽賭輸贏與乙○○發生爭執，二人早有怨隙。
    於民國九十一年四月八日下午六時十分許，在台北市中山區市○○道○段十七號
    前，見甲○○一人路經並對之出言辱罵，乙○○竟基於普通傷害之故意，上前拉
    扯、徒手毆打甲○○胸部，甲○○即舉雙手以為護衛，致甲○○受有右胸第五肋
    骨挫傷、左手腕擦傷一‧五×一公分、前胸擦傷二×○‧一公分之傷害。
二、案經被害人甲○○訴請台北市政府警察局中山分局報告臺灣台北地方法院檢察署
    檢察官聲請簡易判決處刑，由原審改以通常程序審理。
    理  由
一、訊據上訴人即被告乙○○就於前揭時地與告訴人甲○○發生拉扯等情，於歷次審
    理時固坦承不諱，惟仍矢口否認有何傷害之犯行，辯稱：二人爭吵、拉扯之時間
    前後約僅十秒，且因右臂曾經骨折，後來雖有接上，但無法伸直、使力，不可能
    如甲○○所言以該右手毆打，甲○○係於案發前即已受傷，況驗傷時間與甲○○
    所指發生爭執時間相隔過久，故驗傷單上傷害非其造成云云。
二、然查：
(一)查被告乙○○於前揭時地與告訴人甲○○發生口角爭執後，出手毆打告訴人甲○
    ○等事實，業據被告乙○○在警訊即自承與告訴人係有糾紛並拉扯無誤 (見警訊
    筆錄第八頁反面)，並在原審：「告訴人甲○○走過我朋友之檳榔攤，大聲罵伊
    ，伊出去質問，即上前以左手拉告訴人衣領，告訴人亦以兩手拉伊左肩、右肩衣
    服，隨即二人即開始互罵，告訴人還跑到檳榔攤內罵等語」甚明（見原審九十一
    年八月二十二日筆錄）。且經告訴人甲○○於歷次調查、審理時指訴綦詳述，並
    指：當日經過時乙○○走出與之於檳榔攤前、市○○道上，先出拳打伊胸部肋骨
    正中間，再用手抓伊衣領，再揮三、四拳，因伊左手殘廢，無法抓他，所以就用
    兩手擋，即遭打傷等語明確（見原審九十一年八月二十二日、九十一年十一月五
    日筆錄及本院調查筆錄），核與證人鄭文福、林仁己在原審調查、偵查中證述情
    節大致相合。在場目擊證人即被告之友人林仁己並在偵查中證稱：當時雙方拉扯
    之時間前後約一、二分鐘等情（見偵查卷第十七頁）。又告訴人甲○○亦因被告
    乙○○出手毆打，而致受有右胸第五肋骨挫傷、左手腕擦傷一‧五×一公分、前
    胸擦傷二×○‧一公分之傷害等情，除據告訴人陳稱明確外，另有財團法人馬偕
    紀念醫院九十一年四月九日診斷証明書一紙（見偵查卷第六頁）附卷可稽。
(二)雖被告乙○○辯稱：伊右手因外傷復原不佳，而有右肘關節外傷性關節炎併僵直
    ，無法使力等語，並提出行政院衛生署台北醫院診斷證明書、中華民國殘障手冊
    等附卷為佐。然被告乙○○亦自承：伊係營業小客車駕駛，平日以駕駛計程車業
    ，而伊計程車上之裝設與一般常人無異，於手煞車處並未加裝任何輔助器材等語
    （見原審九十一年十一月五日筆錄），且證人鄭文福業稱：被告乙○○平日右手
    之使用並無任何令人特別注意之情形等語（見原審九十一年十一月五日筆錄），
    是以被告乙○○平日經常駕車而於右手經常使用之手煞車時並無任何異狀、需加
    裝輔助器材等情相參，被告乙○○平日右手之使力雖有異常，但不致全然無法使
    力，而以本件告訴人指述被告使用雙手、所受傷勢等情相佐，被告乙○○使用右
    手以為攻擊並無困難。故被告乙○○辯稱：右手無法使力、無法毆打云云，顯係
    事後卸飾之詞，不足採信。
(三)另經原審函告訴人甲○○就診馬偕紀念醫院詢告訴人甲○○前開驗傷單所載傷勢
    可能所致時間、原因等情，覆稱：告訴人甲○○就診時間為九十一年四月九日凌
    晨二時三十四分，前開驗傷單上所載傷勢為「新傷」，且告訴人於就診時即主訴
    受傷原因為遭人毆傷，而依據傷勢研判，該傷口極有可能為與人扭打所致等情，
    此有該醫院九十一年十月二十九日馬院醫急字第九一二五五一號函及附件急診病
    歷附卷可參，核與告訴人甲○○所稱之就診時間、原因相合。且告訴人所稱於九
    十一年四月八日下午六時十分許遭被告毆傷至翌日凌晨二時三十四分許之驗傷，
    期間業僅歷時八時，期間尚為合理，亦核與告訴人甲○○稱：因到半夜胸部腫起
    來、不舒服才會去醫院就診等語（見偵查卷第二一頁背面）相合。故告訴人甲○
    ○陳述並非故意拖延一節，尚可採信。且以常情相參，經毆傷後亦非立時得現「
    挫傷」瘀青，是事發後八時許所驗得之傷勢，業與告訴人、證人所稱之毆打時間
    相吻。況被告聲請傳喚之證人即告訴人甲○○前受僱人吳永昌，及告訴人甲○○
    均證稱：九十一年三月底前曾見甲○○右手前臂及前胸受有外傷，吳永昌並自稱
    伊在是年三月底即離職了等語（見偵查卷第二一頁反面），是除證人吳永昌所述
    告訴人甲○○受傷時間「九十一年三月」與本件案發時間「九十一年四月」二者
    相距已達月餘，傷勢已可清晰辨識新、舊外，並九十一年三月間所受傷勢「右前
    臂」、「前胸」等，復與本件之「右胸第五肋骨挫傷」、「左手腕擦傷」等明顯
    不同，輔以告訴人就診醫院亦認告訴人就診時所屬係「新傷」，則被告乙○○辯
    稱：告訴人乃於案發前即受傷，驗傷單上所載傷勢並非案發當時所致云云，顯無
    足採。
(四)綜上所述，被告乙○○之辯解均不足採，其傷害之事實，事證已臻明確，被告之
    犯行洵堪認定。
三、核被告所為，係犯刑法第二百七十七條第一項之普通傷害罪。原審因以被告罪證
    明確，適用刑法第二百七十七條第一項、第四十一條第一項前段，罰金罰鍰提高
    標準條例第一條前段、第二條規定，併審酌被告之品行、素行、犯罪之動機、目
    的、手段，其因細故即出手毆打他人，事後毫無悔意，並恣意詆毀告訴人，且迄
    今未曾與告訴人和解道歉，以及告訴人甲○○所受之傷害屬小面積擦傷、瘀青，
    所受傷害並非嚴重，業已康復，並衡量被告與告訴人間之關係、犯罪時所受之刺
    激、犯罪所生之危險或損害等一切情狀，判處有期徒刑三月，併說明易科罰金之
    折算標準。經核原判決，認事用法，並無不合，量刑亦稱妥適。被告上訴仍執陳
    詞，否認犯罪，惟所辯均不足採，如前所述，其上訴既無理由，應予駁回。
據上論斷，應依刑事訴訟法第三百六十八條，判決如主文。
本案經檢察官呂丁旺到庭執行職務。
中      華      民      國      九十二    年    一    月    二十九    日
                              臺灣高等法院刑事第十庭
                                  審判長法  官    溫  耀  源
                                        法  官    吳      燦
                                        法  官    何  菁  莪
右正本證明與原本無異。
不得上訴。
                             書記官    鐘  麗  芳
中      華      民      國    九十二    年      二      月    六      日
附錄：本案論罪科刑法條全文
刑法第二百七十七條第一項
傷害人之身體或健康者，處三年以下有期徒刑、拘役或一千元以下罰金。


司法院資訊處製作；財團法人民間司法改革基金會備份。
